臺灣臺中地方法院民事裁定　　　　　　　 96年度破字第105號
聲　請　人　甲○○
上列聲請人聲請宣告破產事件，本院裁定如下：
    主    文
聲請駁回。
聲請程序費用由聲請人負擔。
    理    由
一、本件聲請意旨略以：聲請人原為志冠交通股份有限公司之兼
    職司機，年收入約新台幣（下同）174,000元，於93年間參
    與公司之經營，每月須支付8至10萬元因應公司營運支出，
    為填補此額外支出，聲請人以配偶歐春紅名義參與民間互助
    會，因周轉不靈，每月須支付高額互助會死會會費，且須維
    持家中開銷及子女教育費用，不得已乃以信用卡、現金卡週
    轉，惟在高利率之惡性循環，迄民國96年3月31日止積欠債
    權人中華商業銀行等共計1,908,94 4元。又聲請人因投資失
    利而導致婚姻破裂，前妻歐春紅願負擔女兒陳如玉之生活教
    養費，聲請人之收入扣除每月固定支出10,000元後，每月僅
    剩4,500元，但每月須繳納26,129元，繳納6期後即無法負擔
    ，現已無清償債務能力，聲請人現有財產20萬元（由前妻贈
    與），爰依破產法第1、57、58 條規定，聲請宣告聲請人破
    產等語。
二、按破產固係對於債務人不能清償債務者宣告之，但法院就破
    產之聲請得依職權為必要之調查（破產法第63條第2項），
    若債務人確係毫無財產，則破產財團即不能構成，或破產財
    團雖勉可組成，然其破產財團之財產尚不足清償財團費用及
    財團債務時，依破產法第148條規定之意旨，應以無宣告破
    產之實益，而裁定駁回破產宣告之聲請（最高法院86年度台
    抗字第479號裁定、台灣高等法院85年度抗字第3075號裁定
    意旨參照）。次按財團費用包括破產財團之管理變價及分
    配所生之費用、破產債權人共同利益所需審判上之費用、
    破產管理人之報酬，及破產人及其家屬之必要生活費及
    喪葬費，視為財團費用。而財團債務包括破產管理人關於
    破產財團所為行為而生之債務、破產管理人為破產財團請
    求履行雙務契約所生之債務，或因破產宣告後應履行雙務契
    約而生之債務、為破產財團無因管理所生之債務，及因
    破產財團不當得利所生之債務，破產法第95條、第96條，分
    別定有明文。經查，本件依聲請人所提出之財產資料之記載
    ，聲請人僅有其前妻贈與之現金20萬元，每月支出日常生活
    費用為1萬元，另95年度薪資所得為174,000元，此外，現確
    無其他動產或不動產，亦有本院依職權查詢稅務電子閘門資
    料可參，則聲請人主張其資產及所得顯已不能清償其債務，
    依法即有破產之原因等情，固堪採信。又聲請人雖稱其女兒
    陳如玉之生活教養費由其前妻歐春紅負擔，然其已自承每月
    須支出日常生活費用1萬元，則每年至少即需支出必要生活
    費12萬元，且本件如宣告聲請人破產，聲請人尚須支付破產
    管理人之報酬，按破產管理人之報酬如以最低基本工資每月
    17,643元計算，每年至少須支出211,716元（即17,643元x12
    月=211,716元）。從而，聲請人每年應支出之財團費用至少
    應包括破產管理人之報酬及破產人之必要生活費即高達331,
    716元（即120,000元+211,716元=331,716元），雖聲請人主
    張其尚有現金20萬元，然縱認該現金20萬元確為聲請人所有
    ，但聲請人每年應支出之財團費用及生活費用至少即高達33
    1,716元，再依「各級法院辦案期限實施要點」第2點第2項
    之規定，破產事件之辦案期限為2年，則聲請人在2年之破產
    期間應支付之財團費用至少高達663,432元（331,716 x2年=
    663,432元），已遠超過上開聲請人主張所有之現金20萬元
    。況破產程序一旦進行，須支付破產管理人之報酬、監察人
    之報酬及破產程序進行所需支出之費用，諸如破產管理人應
    清查、整理債務人之財產狀況，並編造債權表及資產、召開
    債權人會議、行使其他權限等，無一不以破產財團之財產支
    出，是依聲請人所述其現有財產於扣除上開破產管理人之報
    酬後，已無餘額可供構成破產財團，自無法清償破產債權，
    揆諸破產法第148條規定之旨趣及最高法院86年度台抗字第
    479號裁定意旨，本件聲請人聲請宣告破產即無實益，要無
    宣告破產徒生耗費之必要，聲請人為本件聲請，即無理由，
    應予駁回。
三、據上論結，本件聲請人之聲請為無理由，依破產法第5條、
    民事訴訟法第95條、第78條，裁定如主文。
中　　華　　民　　國　　96　　年　　8　　月　　 30　　日
                  民事第一庭    法　官　卓進仕
以上正本係照原本作成。
如不服本裁定，應於送達後10日內，向本院提出抗告狀（須附繕
本），並繳納新臺幣1,000元之裁判費。
中　　華　　民　　國　　96　　年　　8　　月　　 30　　日
                                書記官
